【裁判字號】    96,易,5982
【裁判日期】    970317
【裁判案由】    詐欺
【裁判全文】
臺灣臺中地方法院刑事判決              96年度易字第5982號
公  訴  人  臺灣臺中地方法院檢察署檢察官
被      告  丙○○
上列被告因詐欺案件，經檢察官聲請簡易判決處刑（九十六年度
偵字第一七七三七號），本院臺中簡易庭認不宜逕以簡易判決處
刑，移由本院合議庭裁定進行簡式審判程序，判決如下：
    主    文
丙○○幫助意圖為自己不法之所有，以詐術使人將本人之物交付
，處有期徒刑肆月，如易科罰金，以新臺幣壹仟元折算壹日；減
為有期徒刑貳月，如易科罰金，以新臺幣壹仟元折算壹日。
    犯罪事實
一、丙○○經由報紙分類廣告之訊息，獲悉可憑交付金融機構帳
    戶存摺、提款卡及印章領得現款，其已預見他人取得前揭存
    摺、提款卡及印章之目的，係用以提領金融機構帳戶內之匯
    入款項，因該帳戶所有人名義與實際使用人不同，而可藉此
    躲避員警追查，可供不詳犯罪集團作為詐欺取財之犯罪工具
    。惟丙○○為圖獲取不法利益，在不違背其本意之下，竟基
    於幫助該犯罪集團成員涉犯詐欺取財罪行之不確定故意，於
    民國九十六年二月上旬某日，在臺北縣新莊市○○路某處提
    款機前，將其所申辦之國泰世華商業銀行埔墘分行帳號00
    0000000000號帳戶之存摺、提款卡及印章，交予
    某不詳姓名年籍之成年女子，並同時告知提款卡密碼，該名
    女子則交付丙○○新臺幣（下同）三千元之現款而完成交易
    。嗣該名女子所屬犯罪集團成員果基於意圖為自己不法所有
    之犯意，先自九十六年一月二十四日下午起，利用網路電話
    「skype」與人在臺中縣大雅鄉之甲○○多次取得聯繫，並
    佯稱自己為「芬妮」之女子，如欲相約見面，每次代價為三
    千元，致使甲○○信以為真而陷於錯誤，乃於九十六年二月
    二日晚間十時五十三分許，前往臺中市○○○路與榮華街口
    之寶華銀行自動櫃員機，依照名為「芬妮」之女子指示，匯
    款一萬二千三百四十五元至丙○○所提供之上開國泰世華商
    業銀行埔墘分行帳戶內，再由該犯罪集團成員立即將前揭入
    帳款項領出，以此方式詐騙財物得手。嗣經甲○○匯款後察
    覺有異，乃於九十六年二月三日下午五時五十四分許報警處
    理，經警依據前揭匯款帳戶之開戶資料循線查獲丙○○，始
    悉上情。
二、案經臺中縣警察局霧峰分局報請臺灣臺中地方法院檢察署檢
    察官偵查後，聲請簡易判決處刑，由本院改依簡式審判程序
    審理。
    理    由
一、本件被告丙○○於準備程序中，先就上開犯罪事實為有罪之
    陳述，且所犯係死刑、無期徒刑、最輕本刑為三年以上有期
    徒刑以外之罪，經本院合議庭依刑事訴訟法第二百七十三條
    之一第一項之規定，裁定由法官一人獨任進行簡式審判程序
    ，先此敘明。
二、上開犯罪事實，業據被告丙○○於本院審理時坦承不諱，核
    與證人即被害人甲○○於警詢時指證被害經過相符，並有寶
    華銀行自動櫃員機交易明細表、國泰世華商業銀行帳戶開戶
    資料及交易明細資料各一份附卷可稽，足徵被告前揭自白應
    屬實情。按刑法第十三條所稱之故意本有直接故意（確定故
    意）與間接故意（不確定故意）之別，條文中「行為人對於
    構成犯罪之事實，明知並有意使其發生者」為直接故意，至
    於「行為人對於構成犯罪之事實，預見其發生而其發生並不
    違背其本意者」則屬間接故意；又間接故意與有認識的過失
    （又稱疏虞過失）之區別，在於二者對構成犯罪之事實雖均
    預見其能發生，但前者對其發生並不違背其本意，後者則確
    信其不發生。而金融機構帳戶之申請甚為簡易方便，如係基
    於正當用途而有使用帳戶之必要，通常需用人得以自己名義
    申請辦理即可，本無假手他人之必要。倘該名不詳姓名年籍
    成年女子非將被告提供之金融機構帳戶輾轉流出作為犯罪所
    得存提進出及其他不法用途，豈須隱匿自己真實姓名而以三
    千元之不菲代價向被告購買使用？又被告率將自己所有金融
    機構帳戶交予他人使用，且與該名女子並不相識，如此乖離
    常態之交易行為，就一般具有相當社會經驗之人而言，當可
    輕易預見該名女子取得存摺、提款卡及印章係供作非法使用
    。再者，蒐集他人金融機構帳戶作為被害人匯入款項之交易
    媒介，用以隱匿真正犯罪者身分及資金流向之犯罪模式，多
    係用於詐欺取財之犯罪，此乃一般使用人頭帳戶常見之非法
    利用類型，復經大眾傳播媒體再三披露，被告亦無從諉為不
    知。則該名成年女子於取得被告提供之金融機構帳戶後，嗣
    經他人用於詐欺取財之不法用途，此種犯罪手法仍未逸脫於
    被告幫助他人犯罪意思之外，即屬被告所預見。而被告提供
    金融機構帳戶在先，縱已得悉可能作為上開犯罪用途，卻又
    容任該項犯罪行為之繼續實現，毫無積極取回前揭物品或其
    他主觀上認為不致發生該項犯罪結果之確信，足徵前揭犯罪
    行為自仍不違其本意，被告應具有幫助他人詐欺取財犯罪之
    間接故意。綜上所陳，本案事證已臻明確，被告犯行至堪認
    定。
三、查被告丙○○提供存摺帳戶予他人詐欺犯罪使用，雖並未參
    與上開犯罪之構成要件行為，然其顯係以幫助他人犯罪之意
    思，實施上開犯罪構成要件以外之行為，核其所為，係犯刑
    法第三十條第一項前段、刑法第三百三十九條第一項之幫助
    詐欺取財罪。又被告僅係幫助他人實行詐欺取財罪，為幫助
    犯，應依刑法第三十條第二項之規定，按詐欺取財罪正犯之
    刑減輕之。爰審酌被告提供帳戶予他人犯罪使用，造成遭受
    詐騙之人追查贓款及實際犯罪行為人發生阻礙，對於社會治
    安仍具有相當之危害性，及其犯罪動機、目的、手段、在本
    院審理時尚能坦承犯行之態度、於本院審理期間屢經傳拘未
    到，直至本院發布通緝始為警緝獲到案、具有高中肄業學歷
    之智識程度等一切情狀，量處如主文所示之刑，併諭知易科
    罰金之折算標準，以示懲儆。又被告上開犯罪時間在九十六
    年四月二十四日之前，且無中華民國九十六年罪犯減刑條例
    第三條第一項各款所列舉不予減刑之情形，已合於同條例所
    定之減刑要件，爰依同條例第二條第一項第三款之規定，減
    其刑期二分之一，併依同條例第九條之規定，諭知易科罰金
    之折算標準。另被告係於九十七年二月二十二日經本院發布
    通緝，並於同年月二十四日為警緝獲而非自動歸案，惟與中
    華民國九十六年罪犯減刑條例第五條所示於該條例施行前通
    緝之要件不符，尚無該條不予減刑規定之適用，仍應予減刑
    ，附此敘明。
據上論斷，應依刑事訴訟法第四百五十二條、第二百七十三條之
一第一項、第二百九十九條第一項前段，刑法第三十條第一項前
段、第二項、刑法第三百三十九條第一項、第四十一條第一項前
段，刑法施行法第一條之一第一項、第二項前段，中華民國九十
六年罪犯減刑條例第二條第一項第三款、第七條、第九條，判決
如主文。
本案經檢察官乙○○到庭執行職務。
中    華    民    國    97    年    3     月    17    日
                  刑事第七庭    法  官  高文崇
上正本證明與原本無異。
如不服本判決，應於送達後十日內向本院提出上訴狀（須附繕
本），上訴於台灣高等法院台中分院。
                                書記官  林淑慧
中    華    民    國    97    年    3     月    17    日
附錄本案論罪科刑法條：
刑法第三十條第一項前段：
幫助他人實行犯罪行為者，為幫助犯。
刑法第三百三十九條第一項：
意圖為自己或第三人不法之所有，以詐術使人將本人或第三人之
物交付者，處五年以下有期徒刑、拘役或科或併科一千元以下罰
金。


司法院資訊處製作；財團法人民間司法改革基金會備份。
